【裁判字號】    90,訴,807
【裁判日期】    901231
【裁判案由】    毒品危害防制條例
【裁判全文】
臺灣臺北地方法院刑事判決                           九十年度訴字第八○七號
    公  訴  人  臺灣臺北地方法院檢察署檢察官
    被      告  甲○○
右列被告因毒品危害防制條例案件，經檢察官提起公訴（九十年度毒偵字第二一二一
號）及移送併辦（九十年度毒偵字第二一二一號），本院判決如左：
    主      文
甲○○連續施用第一級毒品，處有期徒刑拾月。
    事      實
一、甲○○於民國八十八年間因施用第二級毒品案件，分依本院八十八年度毒聲字第
    一九八二號及八十八年度毒聲字第二八一六號裁定送觀察、勒戒後，均認無繼續
    施用毒品傾向，經臺灣臺北地方法院檢察署檢察官分別於八十八年八月廿六日及
    同年十一月廿五日以八十八年度毒偵字第一五二號、八十八年度毒偵字第九八六
    號為不起訴處分確定。詎猶未戒除惡習，復基於概括之犯意，於八十九年八月六
    日淩晨四時許，在臺北市中山區○○○路○段六六號五樓之三，以將第一級毒品
    海洛因摻於香菸之方式施用一次。嗣於同日上午六時五十分許，在上址經警查獲
    。又於九十年七月廿七日下午七時四十五分許警訊後採尿前四十五小時內某時（
    不包括經警查獲期間），在不詳處所，以不詳方法，施用海洛因一次。嗣於同日
    下午四時五十分許，在臺北市○○路三七○巷四九號二樓經警查獲並採尿送驗，
    始發覺上情。
二、案經臺北市政府警察局中山分局移送臺灣臺北地方法院檢察署檢察官偵查起訴暨
    移送併辦。甲○○經本院通緝始到案。
    理      由
一、訊據被告甲○○固坦承有於八十九年八月六日施用海洛因之事實不諱，惟矢口否
    認有於九十年七月廿七日下午七時四十五分許警訊後採尿前四十五小時內某時（
    不包括經警查獲期間）施用海洛因之犯行，辯稱：伊僅施用過海洛因一次云云。
    經查，被告於八十九年八月六日及九十年七月廿七日警訊後所採集之尿液，確均
    呈海洛因之陽性反應，有臺北市立療養院煙毒尿液檢驗報告書二紙及法務部調查
    局九十年十月卅一日（九○）陸（一）字第九○○七一六七一號、九十年十月廿
    九日（九○）陸（一）字第九○○六七七七○號檢驗通知書各一紙附卷可稽。且
    在依酵素免疫分析法檢測尿液時，固可能產生偽陽性之毒品反應，惟利用精密之
    儀器分析，將可排除偽陽性之可能，而得到正確之結果，以法務部調查局所用之
    「氣相層析質譜儀分析法」之精確度而論，應可剔除「偽陽性反應」之可能（行
    政院國軍退除役官兵輔導委員會臺北榮民總醫院八十三年三月一日 (83）北總內
    字第○一八五五號、同年四月七日 (83）北總內字第○三○五九號函參照），該
    檢驗結果自屬無疑，不容被告空言否認。又海洛因經注射入人體後，約百分之八
    十於廿四小時內自尿中排出，一般而言，尿液中能否驗出嗎啡陽性反應與其投與
    量投與途徑、採尿時間、個人體質及檢驗方法之靈敏度有關，國外曾有文獻報導
    注射六毫克之海洛因鹽酸量，其代謝物嗎啡之平均可檢出時限約為廿六小時。另
    嗎啡經注射入人體後，百分之九十以上於廿四小時內自尿中排出，國外曾有文獻
    報導指出注射二十毫克之嗎啡硫酸鹽，其嗎啡之平均可檢出時限約為四十五小時
    ，此經行政院衛生署藥物食品檢驗局八十一年九月八日藥檢一字第八一一四八八
    五號函敘甚明，故可推知被告於前揭經警採尿前四十五小時，除扣除經警查獲至
    採尿時之期間外，某一時刻施用海洛因無訛，被告上開所辯，顯屬嗣後卸責之詞
    ，要無可採。此外，被告曾於八十八年間因施用第二級毒品案件，分依本院八十
    八年度毒聲字第一九八二號及八十八年度毒聲字第二八一六號裁定送觀察、勒戒
    後，認無繼續施用毒品傾向，經臺灣臺北地方法院檢察署檢察官分別於八十八年
    八月廿六日及同年十一月廿五日以八十八年度毒偵字第一五二號、八十八年度毒
    偵字第九八六號為不起訴處分確定各節，有上開不起訴處分書、臺灣高等法院被
    告全國前案紀錄表、臺灣高等法院檢察署刑案紀錄簡覆表各一紙在卷可查。本件
    事證已臻明確，被告犯行洵足認定，應予依法論科。
二、按海洛因具有成癮性，服用後會產生依賴性、耐藥性，情況非常嚴重，且戒解不
    易，嚴重妨害人之身心健康，後果不堪設想，是立法院於八十六年十月卅日三讀
    通過毒品危害防制條例，將海洛因列為第一級毒品，該條例並於八十七年五月廿
    日公布，同年月廿二日生效。故核被告所為，係犯毒品危害防制條例第十條第一
    項施用第一級毒品罪。其非法持有海洛因係供自己施用所用，應為高度之施用毒
    品犯行所吸收，不另論罪。被告先後二次施用毒品犯行，時間緊接，所犯係構成
    要件相同之罪名，參以毒品具有成癮性，戒解不易，被告顯係基於概括犯意反覆
    為之，應依連續犯規定論以一罪，並加重其刑。公訴人雖未就被告第二次施用毒
    品犯行起訴，惟該部分犯行與已起訴部分，有連續犯之裁判上一罪關係，為起訴
    效力所及，本院自得併予審理。再被告曾於八十八年間因施用第二級毒品案件，
    先後二次經觀察、勒戒後，認無繼續施用毒品傾向，經臺灣臺北地方法院檢察署
    檢察官二度為不起訴處分乙情，業如前述，其再犯本案之施用毒品罪，係屬前揭
    條例第二十條第三項前段所規定之三犯，應予敘明。爰審酌被告已有多次施用毒
    品前科，猶不知悛悔，且未坦承全部犯行，難認有悔意，及其犯罪動機、手段、
    所生危害等一切情狀，量處如主文所示之刑。
三、臺灣臺北地方法院檢察署檢察官九十年度毒偵字第二一二一號移送併辦意旨書另
    略以：被告於九十年七月廿七日下午七時四十五分許警訊後採尿前九十六小時內
    某時，施用第二級毒品安非他命一次云云。然按，施用第二級毒品與施用第一級
    毒品之處罰條文各異，構成要件不同，無從成立連續犯，該施用第二級毒品部分
    之犯行即非起訴效力所及，本院無從審究，應退由檢察官另為適法之處理，附此
    敘明。
據上論斷，應依刑事訴訟法第二百九十九條第一項前段，毒品危害防制條例第十條第
一項，刑法第十一條前段、第五十六條，判決如主文。
本案經檢察官黃立維到庭執行職務
中      華      民      國    九十      年     十二     月    三十一    日
                                      臺灣臺北地方法院刑事第八庭
                                          法  官  宋  松  璟
右正本證明與原本無異。
如不服本判決，應於判決送達後十日內向本院提出上訴狀(應抄附繕本)。告訴人
或被害人如對於本判決不服者，應具備理由請求檢察官上訴，其上訴期間之計算
係以檢察官收受判決正本之日期為準。
                                          書記官  楊  文  祥
中      華      民      國    九十      年     十二     月    三十一    日
附錄本案論罪科刑法條
毒品危害防制條例第十條第一項：
施用第一級毒品者，處六月以上五月以下有期徒刑。


司法院資訊處製作；財團法人民間司法改革基金會備份。
